臺中高等行政法院判決
                                       100年度簡字第65號
原      告　歐清年
被      告　臺中市政府
代　表　人　胡志強
訴訟代理人  葉潔儒
上列當事人間因就業服務法事件，原告不服行政院勞工委員會中
華民國100年3月2日勞訴字第0990025323號訴願決定，提起行政
訴訟。本院判決如下︰
　　主  文
原告之訴駁回。
訴訟費用由原告負擔。
    事實及理由
一、程序事項：本件原告起訴前因臺中縣、市於民國（下同）99
    年12月25日合併升格為直轄市，合併後原臺中縣政府業務由
    臺中市政府（代表人胡志強）承受，故原處分機關原為臺中
    縣政府，於本判決被告為承受業務之臺中市政府，先予敘明
    。
二、事實概要：原告未經許可聘僱越南籍外勞TRAN THI THU QUY
    NH（下稱：T君，護照號碼：B0000000）於其家中從事看護
    工之工作。案經臺中市警察局第三分局循線查獲，移由被告
    審查屬實，乃依就業服務法第57條第1款及第63條第1項前段
    規定，於99年10月14日以府勞資字第0990325649號違反就業
    服務法罰鍰案件裁處書處原告罰鍰新臺幣（下同）15萬元整
    。原告不服，提起訴願，遭決定駁回，遂提起行政訴訟。
三、本件原告主張：本件事過境遷，已隔3年，此外勞並非在原
    告家中遭查獲，況係二零八八資訊科技有限公司（下稱二零
    八八公司）非法，而非原告之錯。當初是二零八八公司騙原
    告是合法，原告母親中風，請外勞十幾年都是合法，從不請
    不合法的，就是因為原告的外勞3年回去，代替不到1個月，
    要罰也不應罰原告，原告也是受害者。這次事件，上次法院
    開庭共有6位受害者，為何只罰原告，有欠公平等情。並聲
    明求為判決撤銷訴願決定及原處分。
四、被告則以：
  (一)本件係臺中市警察局第三分局（下稱第三分局）99年7月26
    日於臺中市○○區○○路○段1001號之址處（店招：芝麻街
    美語補習班）查獲二零八八公司所聘僱之翻譯人員T君從事
    許可外之工作。後經第三分局循線再查獲T君經二零八八公
    司業務人員陳淑櫻之媒介，由原告每月給付價金27,000元之
    方式，僱用T君於合併前臺中縣沙鹿鎮○○路○○巷38號址處
    內，從事照顧原告母親歐陳秀環之工作約35天之事實，業經
    第三分局調查及被告為保障原告預先提出異議之法律上利益
    ，依行政程序法第8條、第9條、第43條及行政罰法第42條規
    定，給予原告陳述意見之機會時所不爭執。又原告於接受調
    查時，就如何僱用T君之過程、工作內容、地點、時間及聘
    僱薪資等，均能清楚交代，亦與T君之證述相吻合。復有原
    告檢附之給付薪資證明影本在卷可稽，事證已臻明確。
  (二)原告99年8月10日於第三分局立德派出所調查筆錄述稱略以
    ：「（問）今（10）日陪同警方前來之越南籍外僑T君（中
    譯陳氏秋瓊）你是否認識？（答）我認識她。（問）據T君
    向警陳述，曾至臺中縣沙鹿鎮工作約35天，且提供雇主電話
    為00000000000，該電話是否為你所使用？（答）是我公司
    的電話，她也確實有到我家來照顧病人。（問）T君有無至
    你家從事照顧病人工作？（答）有。（問）據T君向警方陳
    述，你有付薪水每個月新臺幣27,000元，以現金交給2088仲
    介公司人員是否屬實？（答）正確的薪資金額我無法確定，
    但是我能確認薪資是以現金當面交給2088仲介公司的業務人
    員。（問）T君係何時至你家工作？何時離去？在你家工作
    期間為何？（答）她是96年10月到我家照顧病人。工作約35
    天後，就因為我們原先聘僱的外勞返國，由仲介公司帶她離
    開。」是原告坦承不諱有聘僱T君之事實。
  (三)按就業服務法第57條第1款，雇主聘僱外國人不得有下列情
    事：聘僱未經許可、許可失效或他人所申請聘僱之外國人。
    旨在保障國民工作權、維持社會秩序，避免妨礙本國人之就
    業機會、勞動條件、國民經濟發展及社會安定。故針對聘僱
    外國人從事工作，立法採申請許可制，就申請者之資格條件
    與外國人之工作類別、項目、人數、期間及工作地點均列為
    須經許可內容，課雇主監督與管理外國人之義務與責任，此
    揆諸同法第42條之規定亦明，是原告如需聘僱外國人從事工
    作，即應依法申請許可。又原告雖訴稱係二零八八公司騙其
    為合法，致誤聘T君。惟原告疏於查證T君身分，而未按規定
    向主管機關申請許可，縱無故意，但仍有應注意、能注意而
    不注意之過失，而有主觀可歸責事由，核又無阻卻違法及罪
    責之事由，其訴稱顯係事後諉過卸責之詞，委無足取。原告
    因可歸責於受任人二零八八公司所生之損失事由，自可依民
    法第544條規定，循民事訴訟向其請求損害賠償，非能依據
    前揭訴稱即予免責。是原告違反就業服務法第57條第1款規
    定事實明確，被告爰依同法第63條第1項規定予以處分，揆
    諸前開規定，被告處分並無不當等語，資為抗辯。並聲明求
    為判決駁回原告之訴。
五、兩造之爭點在於原告違反就業服務法第57條第1款規定有無
    故意過失，原處分有無違反平等原則，經查：
  (一)按「雇主聘僱外國人工作，應檢具有關文件，向中央主管機
    關申請許可。」「雇主聘僱外國人不得有下列情事：一、聘
    僱未經許可、許可失效或他人所申請聘僱之外國人。．．．
    」、「違反第44條或第57條第1款、第2款規定者，處新臺幣
    15萬元以上75萬元以下罰鍰。．．．」就業服務法第48條第
    1項前段、第57條第1款及第63條第1項前段定有明文。次按
    「行政罰之裁處權，因三年期間之經過而消滅。前項期間，
    自違反行政法上義務之行為終了時起算。但行為之結果發生
    在後者，自該結果發生時起算。」行政罰法第27條第1、2項
    定有明文。
  (二)本件由第三分局查獲T君係二零八八公司申請來臺之翻譯人
    員，卻於96年9月13日經二零八八公司業務人員陳淑櫻之媒
    介，由原告每月給付價金27,000元之方式，僱用T君於合併
    前臺中縣沙鹿鎮○○路○○巷38號址處內，從事照顧原告母親
    歐陳秀環之工作約35天，上開事實有T君99年7月26日於第三
    分局立德派出所調查筆錄及原告99年10月5日於改制前臺中
    縣政府勞工處談話紀錄可稽，亦為原告所不爭執。案經第三
    分局移由被告審查屬實，乃依就業服務法第57條第1款及第6
    3條第1項前段規定，於99年10月14日以府勞資字第09903256
    49號違反就業服務法罰鍰案件裁處書處原告罰鍰15萬元。原
    告不服，以前開主張據為爭執。是本件爭點在於原告違反就
    業服務法第57條第1款規定有無故意過失？原處分有無違反
    平等原則？
  (三)經查，原告對於聘僱外國人工作，應檢具有關文件，向中央
    主管機關申請許可乙事，已有瞭解，有原告於9年10月5日於
    改制前臺中縣政府勞工處談話紀錄表示：「之前有申請過外
    勞照顧我母親，所以相關規定略知。」等語，足證原告明知
    T君並非其申請許可來臺照顧其母親之外國人，仍經由二零
    八八公司業務人員陳淑櫻之媒介，自96年9月13日起，以每
    月27,000元之代價聘僱T君照顧原告母親，則客觀上，原告
    有違反就業服務法第57條第1款之事實；主觀上，有違反就
    業服務法第57條第1款規定之故意，足堪認定。又原告雖主
    張係遭二零八八公司業務人員陳淑櫻欺騙T君為合法云云，
    惟原告對於聘僱外國人工作已有經驗，對於自己為非法聘僱
    T君乙節，不能諉為不知，故原告尚難以遭受欺騙據為免責
    之理由。又本件依前開事實，自最有利於原告之96年9月13
    日為違反行政法上義務之行為開始（原告係陳稱96年10月間
    僱用），工作35日為違反行政法上義務之行為終了時，即96
    年10月17日起算，至被告裁罰日即99年10月14日止，尚未滿
    3年，故本件裁罰權尚未消滅，並予敘明。
  (四)另按「憲法之平等原則要求行政機關對於事物本質上相同之
    事件作相同處理，乃形成行政自我拘束，惟憲法之平等原則
    係指合法之平等，不包含違法之平等。故行政先例需屬合法
    者，乃行政自我拘束之前提要件，憲法之平等原則，並非賦
    予人民有要求行政機關重複錯誤之請求權。」業據最高行政
    法院93年判字第1392號著有判例。原告另稱共有6位受害者
    ，為何只罰原告云云，縱然屬實，乃屬該他人就其違反就業
    服務法行為應負行政責任之問題，非本件審酌之範圍。是揆
    諸前揭判例意旨，原告自難援引他人違法情事為指摘本件被
    告裁罰處分違反平等原則之主張。
  (五)綜上所述，原處分依首揭就業服務法第57條第1款及第63條
    第1項規定，以99年10月14日府勞資字第0990325649號違反
    就業服務法罰鍰案件裁處書，處原告法定最低額15萬元罰鍰
    ，並無違誤，訴願決定予以維持，亦無不合。原告以前揭理
    由，請求撤銷訴願決定及原處分，為無理由，應予駁回。又
    本件屬應適用簡易訴訟程序之案件，且事證已臻明確，爰不
    經言詞辯論逕為判決。
六、據上論結，本件原告之訴為無理由，依行政訴訟法第233條
    第1項、第236條、第195條第1項後段、第98條第1項前段，
    判決如主文。
中　　華　　民　　國　　100　 年　　6　　 月　　27　　日
                臺中高等行政法院第三庭
                                法  官  王  德  麟
以上正本證明與原本無異。
如不服本判決，應於判決送達後20日內，以本訴訟事件所涉及之
法律見解具有原則性者，始得向本院提出上訴狀並表明上訴理由
，經最高行政法院許可，否則不得上訴；如於本判決宣示後送達
前提起上訴者，應於判決送達後20日內補提上訴理由書（均應依
對造人數提出繕本）。
中　　華　　民　　國　　100　 年　　6　　 月　　27　　日
                                書記官　凌  雲  霄